【裁判字號】    98,台上,2470
【裁判日期】    980507
【裁判案由】    違反毒品危害防制條例等罪
【裁判全文】
最高法院刑事判決            九十八年度台上字第二四七０號
上  訴  人  台灣高等法院檢察署檢察官
上  訴  人
即  被  告  甲○○
被      告  乙○○
                    另案羈押於台灣台北看守所）
上 列一 人
選任辯護人  潘東翰律師
上列上訴人等因被告等違反毒品危害防制條例等罪案件，不服台
灣高等法院中華民國九十七年十二月十五日第二審判決（九十七
年度上訴字第四三七七號，起訴案號：台灣板橋地方法院檢察署
九十五年度偵字第一六八一七號），提起上訴，本院判決如下：
    主  文
原判決撤銷，發回台灣高等法院。
甲○○之上訴駁回。
    理  由
一、撤銷發回（檢察官上訴）部分：
本件原判決撤銷第一審之科刑判決，改判論處上訴人即被告甲○
○幫助施用第一級毒品二罪（均累犯）罪刑；另諭知被告乙○○
無罪。固非無見。
惟查：（一）、審理事實之法院對於被告有利及不利之證據，應
一律注意，詳為調查，綜合全案證據資料，本於經驗法則以定其
取捨，並將取捨證據及得心證之理由於判決內詳為說明，方為適
法。本件乙○○似因涉嫌欲出售其所持有之海洛因，以行動電話
向甲○○探詢有無買主，甲○○乃於民國九十五年七月六日十七
時四十二分許以其所使用之0000000000號行動電話與
徐賜雄所有之0000000000號行動電話聯絡，相約在台
北縣永和市○○路「仁愛公園」交貨；隨後三人於當日十九時許
在「仁愛公園」內，由乙○○、甲○○以新台幣（下同）七千元
之價格，將乙○○所有之海洛因出售與徐賜雄。嗣徐賜雄欲再購
買毒品以符所需，又與甲○○聯繫，雙方再於當日二十時許在台
北縣中和市○○路「中和戲院」交貨，由甲○○以六千元之價格
將海洛因出售與徐賜雄等情。迭據甲○○、證人徐賜雄分別於警
詢及檢察官偵查中供述明確（見偵查卷第二十三頁至第二十五頁
、第七十一頁、第七十九頁及反面、第一五六頁）。而被告二人
彼此間及甲○○與徐賜雄於上開時段確曾以行動電話密切聯絡，
且被告二人當時行動電話通話基地台之地點均在同一區域，有其
等電話通聯紀錄及電話通話基地台位置在卷可參（見同上卷第八
十四頁至第九十五頁，第一０五頁至第一三四頁）。尤以乙○○
持用之0000000000號電話曾於當日十八時十九分二十
八秒撥打徐賜雄0000000000號電話（見同上卷第九十
三頁正面）。公訴人因認毒品交易之當事人係被告二人與徐賜雄
，似非全無所本。雖嗣後甲○○與徐賜雄二人就交易過程細節，
所述先後稍有瑕疵，然徐賜雄所述施用之毒品係透過甲○○向乙
○○購買，與甲○○陳稱係幫忙乙○○聯絡徐賜雄購買毒品之基
本事實，前後似無歧異。乃原判決徒以徐賜雄就與甲○○約在仁
愛公園見面時，是否另有一人在場，此人是否即係乙○○一節，
先後所述不一，甲○○就何人與徐賜雄相約在仁愛公園進行毒品
交易及第二次在中和戲院進行毒品交易之過程，前後矛盾，即認
其二人全部供述均不足採信（見原判決第七、八頁）。繼而推論
甲○○係幫徐賜雄向綽號「阿威」之姓名不詳成年男子購得毒品
海洛因，而就上開電話通聯紀錄及行動電話通話基地台位置等不
利被告二人之證據未加審酌，亦未說明摒棄不採之理由，自有判
決理由不備之疏誤。（二）、判決理由之敘述均應依憑證據，且
須與卷內之證據資料相適合，否則即有判決理由不備，或證據上
理由矛盾之違法。原判決以乙○○於九十五年七月七日經警查獲
前確有施用第一級毒品之犯行，且經第一審法院裁定送勒戒處所
觀察、勒戒，有台灣檢驗科技股份有限公司濫用藥物檢驗報告一
紙及台灣板橋地方法院九十五年度毒聲字第二０五八號裁定一份
可憑，認乙○○所辯扣案之毒品海洛因係供自己施用。並以該持
有毒品之行為係非法施用毒品之前階段行為，不應再行論罪（見
原判決第八、九頁）。然依卷存台灣檢驗科技股份有限公司九十
五年七月二十六日CH/二００六/七０四八九號濫用藥物檢驗報告
，其結果判定係載明安非他命類為陽性；鴉片類為陰性（見原審
卷第一００頁）。另台灣板橋地方法院九十五年度毒聲字第二０
五八號裁定，其主文亦載：「乙○○施用第二級毒品，應送勒戒
處所觀察、勒戒。」（見同上卷第九十七頁），而該裁定嗣經乙
○○抗告，亦經台灣高等法院駁回確定（見同上卷第九十九頁）
。足認乙○○係施用第二級毒品安非他命經法院裁定送觀察、勒
戒，顯與本件其持有第一級毒品海洛因之犯行無涉。乃原判決不
察，依憑上開證據資料，率認乙○○本件持有第一級毒品海洛因
之行為係前非法施用第二級毒品安非他命之前階段行為，其理由
之敘述與卷內之證據資料不相適合，即有證據上理由矛盾之違法
。檢察官上訴意旨執以指摘原判決違法，非無理由，應認原判決
有撤銷發回更審之原因。
二、上訴駁回（甲○○上訴部分）：
按刑事訴訟法第三百七十七條規定，上訴於第三審法院，非以判
決違背法令為理由，不得為之。是提起第三審上訴，應以原判決
違背法令為理由，係屬法定要件。如果上訴理由書狀並未依據卷
內訴訟資料，具體指摘原判決不適用何種法則或如何適用不當，
或所指摘原判決違法情事，顯與法律規定得為第三審上訴理由之
違法情形，不相適合時，均應認其上訴為違背法律上之程式，予
以駁回。又甲○○行為時刑法有關連續犯之規定業已刪除，原判
決以其先後二次幫助施用毒品犯行，犯意各別，予以分論併罰，
應無違法。甲○○上訴意旨謂其二次幫助行為係基於概括犯意為
之，應以一罪論處等語，顯係誤解法律所為爭執，自不足資為合
法之第三審上訴理由，應認甲○○之上訴違背法律上之程式，從
程序上予以駁回。
據上論結，應依刑事訴訟法第三百九十七條、第四百零一條、第
三百九十五條前段，判決如主文。
中    華    民    國  九十八  年    五    月    七    日
                      最高法院刑事第四庭
                          審判長法官  張  淳  淙
                                法官  劉  介  民
                                法官  林  俊  益
                                法官  陳  世  雄
                                法官  吳  信  銘
      本件正本證明與原本無異
                                      書  記  官
中    華    民    國  九十八  年    五    月   十一   日
                                                      Ｑ


司法院資訊處製作；財團法人民間司法改革基金會備份。
